臺灣高等法院刑事判決　　　　　　　　　九十一年度上訴字第四五九號
　　上　訴　人
　　即　被　告　甲○○
　　選任辯護人　王上
右上訴人，因偽造有價證券等案件，不服臺灣桃園地方法院，九十年度訴字第一五三
二號，中華民國九十年十月三十一日第一審判決（起訴案號：臺灣桃園地方法院檢察
署九十年偵字第一四一號）提起上訴，本院判決如左：
    主      文
上訴駁回。
    事      實
一、甲○○曾於民國七十八年因違反懲治盜匪條例案件，經最高法院判處有期徒刑三
    年六月確定，甫於八十二年六月九日縮刑期滿執行完畢，猶不知悔改，復意圖為
    自己不法之所有，於八十六年十二月二十四日晚間十一時許，在桃園縣中壢市興
    和里十四鄰下興南二之十一號「喜泰科技有限公司」辦公室內，竊取其叔乙○○
    所有之現金新台幣（下同）七萬元、美商花旗銀行信用卡一張、空白支票（付款
    人為萬泰商業銀行中壢分行）及空白本票（支票、本票均已經乙○○在發票人欄
    蓋用印章）各一本，得手後均據為己有（所涉侵入住居罪、親屬間竊盜罪均未據
    乙○○提出告訴）。甲○○又意圖為自己不法之所有，於次（二十五）日，持上
    開竊得之花旗銀行信用卡，至亞洲鐘錶有限公司刷卡詐購手錶一只，並在一式二
    聯之消費簽帳單（客戶存查聯、商店存查聯）上偽簽「乙○○」之署押，表示確
    係乙○○本人欲購買該手錶，並將商店存查聯交付該公司銷售員，致該公司銷售
    員陷於錯誤，將價值十八萬元之手錶一只交付甲○○，足以生損害於該公司、花
    旗銀行及乙○○本人。甲○○復因積欠「吳敏」（姓名年籍不詳）二百二十萬元
    之賭債，乃基於偽造有價證券之概括犯意，於八十六年十二月底，將所竊得之前
    開空白支票中之六張交予吳敏，任由不知情之吳敏在該六張空白支票上填具如附
    表編號一至六之內容，而偽造完成面額共為一百廿五萬元之六張支票，又其承前
    同一偽造有價證之概括犯意，於同時間將所竊得之前開空白本票中之二張自行填
    具如附表編號七、八之內容，而偽造完成面額共計一百萬元之二張本票，並將偽
    造完成之該等支票、本票交付予吳敏，以抵償其積欠吳敏之賭債。嗣於有偵查權
    限之機關發覺前，甲○○即向其叔乙○○坦承犯行，並於八十七年一月十四日由
    乙○○陪同，至桃園縣警察局中壢分局興國派出所自首，主動接受裁判。
二、案經桃園縣警察局中壢分局報告臺灣桃園地方法院檢察署檢察官偵查起訴。
    理      由
一、訊據上訴人即被告對於其在右揭時、地拿取其叔乙○○所有之信用卡使用，並將
    其叔之支票、本票交付案外人吳敏等情，均坦承不諱，核與其叔乙○○所述相符
    ，並有該信用卡消費明細（九十年偵字第一四一號偵卷十五頁）及簽帳單影本（
    客戶存查聯及商店存查聯各一紙，原審法院八十六年訴字第一八一○號刑事卷七
    七、七八頁）可資佐證。被告雖矢口否認犯罪，辯稱伊與叔父仍同財共居，伊叔
    之信用卡早於八十五年間交伊使用，用完未還，伊叔事忙忘記，竟向警方報告失
    竊，實有誤會，該信用卡上既有照片，店家一看便可得知非本人使用，故伊縱有
    使用，仍無偽造署押及詐欺之犯意，至於票據則尚未完成發票行為，亦無證據可
    證已完成發票行為，此部分應認不能證明伊犯罪，退一步言如若犯罪，亦屬想像
    競合犯，而非連續犯云云。惟查：
  (一)被告係因賭欠債，而竊取其叔之現金、信用卡、空白支票及本票，其中以信用卡
    消費部分，係偽簽叔父之簽名，而購買手錶拿去典當，再拿現金去還債，已經被
    告迭在另案及本案審理中直陳在卷（原審法院八十六年訴字第一八一○號刑事卷
    三四頁反面、一一三、一一四頁、九十年訴字第一五三二號、刑事卷十九頁、本
    院八十九年上訴字第二九七○號刑事卷四八頁），衡以被告坦供：「我父親對我
    非常失望，不可能給我（錢），我想到要向我叔叔借錢，但因我叔叔不在家，我
    才起意用偷的。」（同上本院卷三七頁）核與其叔乙○○在警局指稱：「我於八
    十六年十二月二十四日晚．．．在中壢市．．．下奧南二一一號失竊支票、本票
    各一本、花旗信用卡乙張、新台幣柒萬元。」「因為甲○○向我認錯，並說明一
    切，我才知道是甲○○偷的。」「我不提出告訴」（八十七年偵字第一○八○號
    偵卷八頁）相符，並有其立具領回失竊之支票、本票之領據及以「被竊」為由，
    向支票之付款銀行辦理票據掛失止付通知事宜之通知書等各影本存卷（同上偵卷
    一○、一○－一頁）可參，足見被告所辯信用卡早交伊使用，要無可採。
  (二)本件信用卡上之相片望之甚為年輕，有該信用卡影本在本院卷（九十一年五月一
    日筆錄後附）可憑，一般店員實難知悉被告非該卡之所有人，姑不論被告與其叔
    是否同財共居，被告既事先未得其叔之同意，而擅自以其叔之名義，簽署姓名，
    自屬無權製作而製作之偽造行為，而且如其叔確有事先同意借錢予被告，則儘可
    以現金交付，絕非同意其冒簽姓名，詐購手錶，再以之典當得款還債，足見被告
    所辯無偽造文書及詐欺犯意委無可信。
  (三)被告在警訊中已坦承：「我將乙○○之支票與本票開出總面額為新台幣貳佰貳拾
    萬元正，共八張（本票二張、支票六張）．．．」「支票到期日為八十七年元月
    二十日乙張、八十七年元月二十二日乙張、八十七年元月二十四日乙張、八十七
    年二月十日乙張、八十七年二月十五日乙張、八十七年二月二十日乙張，共六張
    （其中有五張為面額貳拾萬元，乙張為貳拾伍萬元）。本票到期日為八十七年元
    月十日乙張、八十七年元月十一日乙張（兩張都是伍拾萬元）。」（八十七年偵
    字第一○八○號偵卷四、五頁）承辦警員丙○○供證上開筆錄確係根據被告回答
    之內容而作記載等語（本院卷九十一年四月十七日筆錄）乙○○復立具聲明書，
    表示該本票、支票均已全數收回，有該聲明書在案（本院八十九年上訴字第二九
    七○號刑事卷五三頁）可證，衡以吳敏係經營賭場之人，而上開票據之所以交付
    吳敏，係作為被告清償賭債之用，為被告所不諱言，吳敏自不可能收取未完成發
    票行為之票據，而上開警訊筆錄係將發票日誤載為到期日，此由支票僅有發票日
    ，並無到期日一節可以推悉，尚不容被告狡稱未完成票據之發票行為及其叔乙○
    ○為曲意迴護而附和指稱票據未見有發票日期之記載。
  (四)被告於警訊、檢察官八十七年一月十四日偵訊時均供承如附表所示之支票是伊交
    予吳敏，由吳敏填寫，完成發票手續，而本票則係由伊親自填寫，其於嗣後翻稱
    支票、本票均係吳敏填寫的云云，不足採信。至於承辦警員丙○○供稱「沒有印
    象有看到支票」一節，因若無簽發票據交付吳敏，被告如何能詳細供出各發票有
    關之行為，其叔乙○○又何須急於將之收回，並進而撕毀？足見上開警員所供，
    尚不足作為有利於被告之證據。
  (五)被告利用不知詳情之吳敏偽造支票及自己偽造本票之行為，因票據總共計有二種
    之別，偽造又需費時始能完成，時間上自有先後之分，當係多數行為基於概括犯
    意為之，尚非單純一個行為，自無適用想像競合犯之餘地。（此部論罪情形詳後
    所述）
  (六)綜合上述直接證據及間接證據，足認被告犯罪事證已臻明確，所辯無非飾卸之詞
    ，均無可採，其犯行可以認定。
二、核被告偽造票據之行為，應成立刑法第二百零一條第一項之偽造有價證券罪；其
    偽簽姓名使用信用卡簽帳之行為，應成立同法第二百十六條行使第二百十條之偽
    造私文書罪；其詐購手錶之行為，應成立同法第三百三十九條第一項之詐欺取財
    罪，公訴人認係犯同條第二項之詐欺得利罪名，尚非允洽，其起訴法條應予變更
    。被告在消費簽帳單上偽造「乙○○」之署押，該行為係屬偽造私文書之部分行
    為，而偽造私文書之低度行為又已為高度之行使行為所吸收，不另論罪。另公訴
    人謂被告尚有偽造乙○○之印章並持之蓋於附表所示之支票、本票之上，然被告
    於審理中堅稱伊取得該等支票、本票時，其上本已蓋有乙○○之印文，證人乙○
    ○亦於法院證稱該情屬實，因之，公訴人該指訴尚有誤會，然被告若果有該犯行
    ，則該犯行屬偽造有價證券之部分行為，爰不另為無罪之諭知。被告偽造有價證
    券後，持交予吳敏，其後之行使偽造有價證券輕行為自為偽造之重行為所吸收，
    不另論罪。被告利用不知情之吳敏偽造如附表所示之支票，該部分之偽造有價證
    券犯行屬間接正犯。被告於同一密接之時、地偽造如附表所示之六張支票、二張
    本票，分別屬接續犯，被告偽造如附表所示之支票及本票，則時間緊接，所犯係
    構成要件相同之罪名，顯係基於概括犯意為之，為連續犯，以一罪論，並依刑法
    第五十六條之規定加重其刑。被告曾於七十八年因違反懲治盜匪條例案件，經最
    高法院判處有期徒刑三年六月確定，甫於八十二年六月九日縮刑期滿執行完畢，
    此有台灣高等法院被告全國前案紀錄表一紙附卷可查，其於五年以內再犯本件有
    期徒刑以上之罪，為累犯，應依刑法第四十七條之規定，遞加重其刑。被告犯後
    自首，有警局之案件報告書及筆錄可憑，應依刑法第六十二條前段之規定，減輕
    其刑，並先加而後減。被告所犯行使偽造私文書罪與詐欺取財罪間，有方法結果
    之牽連關係，為牽連犯，應從較重之行使偽造私文書罪處斷。又被告所犯行使偽
    造私文書罪、偽造有價證券罪，犯意個別，行為互殊，所犯又係不同之罪名，應
    予分論併罰。
三、原審適用刑法第五十六條、第二百零一條第一項、第二百十六條、第二百十條、
    第三百三十九條第一項、第五十五條、第四十七條、第六十二條前段、第五十一
    條第五款、第二百十九條、第三十八條第一項第三款，罰金罰鍰提高標準條例第
    一條前段之規定，並審酌被告偽造有價證券之金額、詐欺取得之財物價值、犯罪
    手段、犯罪動機等一切情狀，就偽造有價證券罪部分，量處有期徒刑三年三月，
    就行使偽造私文書罪部分，量處有期徒刑五月，合併定其應執行之刑為有期徒刑
    三年六月。並認被告於八十六年十二月廿五日在亞洲鐘錶有限公司消費之簽帳單
    之客戶存查聯一紙，係被告所有而為其犯罪所生之物，應依刑法第三十八條第一
    項第三款之規定宣告沒收，而該簽帳單之商店存查聯上所偽造之「乙○○」之署
    押一枚，則應依刑法第二百十九條之規定宣告沒收；至被告所偽造如附表所示之
    支票、本票，因被害人乙○○證稱均經其回收且已經其銷燬，故不另行諭知沒收
    。經核於法並無不合，量刑亦無不當，應予維持。被告猶執前詞，否認犯罪，提
    起上訴，不能認為有理由，應予駁回。
據上論斷，應依刑事訴訟法第三百六十八條，判決如主文。
本案經檢察官陳明光到庭執行職務。
中    華    民    國    九十一    年      五        月      十五        日
                        臺灣高等法院刑事第十四庭
                            審判長法  官  陳  祐  輔
                                  法  官  陳  國  文
      法  官  洪  昌  宏
右正本證明與原本無異。
如不服本判決應於收受送達後十日內向本院提出上訴書狀，其未敘述上訴之理由者並
得於提起上訴後十日內向本院補提理由書（均須按他造當事人之人數附繕本）。
                                  書記官  廖  月  女
中    華    民    國    九十一    年      五        月      十七        日
附錄：本案論罪科刑法條全文
刑法第二百零一條第一項
意圖供行使之用，而偽造、變造公債票，公司股票或其他有價證券者，處三年以上十
年以下有期徒刑，得併科三千元以下罰金。
刑法第二百十六條
行使第二百十條至第二百十五條之文書者，依偽造、變造文書或登載不實事項或使登
載不實事項之規定處斷。
刑法第二百十條
偽造、變造私文書，足以生損害於公眾或他人者，處五年以下有期徒刑。
刑法第三百三十九條
意圖為自己或第三人不法之所有，以詐術使人將本人或第三人之物交付者，處五年以
下有期徒刑、拘役或科或併科一千元以下罰金。
以前項方法得財產上不法之利益或使第三人得之者亦同。
前二項之未遂犯罰之。
附表：
  ┌───┬───────────┬───────────┬───┐
  │編號  │金      額（新台幣）│發票日（即本票到期日）│備  註│
  ├───┼───────────┼───────────┼───┤
  │一    │二十萬元              │八十七年一月二十日    │支票  │
  ├───┼───────────┼───────────┼───┤
  │二    │二十萬元              │八十七年一月二十二日  │支票  │
  ├───┼───────────┼───────────┼───┤
  │三    │二十萬元              │八十七年一月二十四日  │支票  │
  ├───┼───────────┼───────────┼───┤
  │四    │二十萬元              │八十七年二月十日      │支票  │
  ├───┼───────────┼───────────┼───┤
  │五    │二十萬元              │八十七年二月十五日    │支票  │
  ├───┼───────────┼───────────┼───┤
  │六    │二十五萬元            │八十七年二月二十日    │支票  │
  ├───┼───────────┼───────────┼───┤
  │七    │五十萬元              │八十七年一月十日      │本票  │
  ├───┼───────────┼───────────┼───┤
  │八    │五十萬元              │八十七年一月十一日    │本票  │
  └───┴───────────┴───────────┴───┘
